最　高　行　政　法　院　裁　定
                                      100年度裁字第461號
上  訴  人　許國言
訴訟代理人　李建忠　律師
被 上訴 人　經濟部
代　表　人　施顏祥
上列當事人間水利法事件，上訴人對於中華民國99年12月8日臺
北高等行政法院99年度訴更一字第92號判決，提起上訴，本院裁
定如下：
　　主  文
上訴駁回。
上訴審訴訟費用由上訴人負擔。
　　理  由
一、按對於高等行政法院判決之上訴，非以其違背法令為理由，
    不得為之，行政訴訟法第242條定有明文。依同法第243條第
    1項規定，判決不適用法規或適用不當者，為違背法令；而
    判決有同條第2項所列各款情形之一者，為當然違背法令。
    是當事人對於高等行政法院判決上訴，如依行政訴訟法第24
    3條第1項規定，以高等行政法院判決有不適用法規或適用不
    當為理由時，其上訴狀或理由書應有具體之指摘，並揭示該
    法規之條項或其內容；若係成文法以外之法則，應揭示該法
    則之旨趣；倘為司法院解釋或本院之判例，則應揭示該判解
    之字號或其內容。如以行政訴訟法第243條第2項所列各款情
    形為理由時，其上訴狀或理由書，應揭示合於該條項各款之
    事實。上訴狀或理由書如未依此項方法表明，或其所表明者
    與上開法條規定不合時，即難認為已對高等行政法院判決之
    違背法令有具體之指摘，其上訴自難認為合法。
二、本件上訴人於民國95年11月14日（汛期中）上午在濁水溪河
    川區域南投縣竹山鎮○○○段90地號自有土地（下稱系爭土
    地）內，駕駛其所有之三菱140型挖土機（下稱系爭挖土機
    ），未經許可採取土石約4立方公尺，並將土石裝載於其所
    有之拼裝車（下稱系爭拼裝車）上，運至彰化縣二水鄉○○
    村○○路○段364號自宅旁之河川區域外土地堆置，於當日上
    午10時15分許為彰化縣警察局田中分局源泉派出所員警查獲
    ，並通知被上訴人水利署第四河川局巡防人員前往現場會勘
    。被上訴人因認上訴人違反水利法第78條之1第3款規定，依
    同法第92條之2第7款、第93條之4、第93條之5規定，以96年
    3月22日經授水字第0962028403號處分書（下稱原處分）裁
    處上訴人罰鍰新臺幣50萬元，限期於96年3月31日前回復原
    狀、拆除、清除、廢止違禁設施，並沒入系爭挖土機及系爭
    拼裝車各1部。上訴人不服，循序提起行政訴訟，經原審法
    院96年度訴字第3952號判決駁回，提起上訴，經本院99年度
    判字第840號判決將原判決廢棄，發回原審更為審理。經原
    審更為審理判決駁回，上訴人仍不服，對原判決上訴，主張
    ：（一）上訴人於原審即主張證人許國川與上訴人有夙怨，
    不得憑其偏頗證詞為認定，惟原審未說明理由，即逕予採取
    ，而為上訴人不利之認定，有判決不備理由之違法。又奇美
    商行經營之項目為基肥批發，非有機培養土批發，原審逕就
    奇美商行經營項目為不同之認定，有判決不依證據認定之違
    法。另原審未傳訊許力元到庭詰問，逕認奇美商行係上訴人
    借用許力元名義經營，卻未於判決說明理由，亦有判決不備
    理由之違法。（二）原判決未探究上訴人行為是否不符社會
    相當性，即駁回上訴人之訴，有適用法則不當及理由不備之
    違法。另上訴人所採取者，為自身所有土地之土壤，且無任
    何石塊成分，故上訴人未違反水利法第78條之1第3款規定，
    原處分對上訴人處以罰鍰及沒入機具，適用法則錯誤，原判
    決未察，有適用法則不當之違法等語。雖以原判決違背法令
    為由，惟核其上訴理由，係就原審取捨證據、認定事實之職
    權行使，指摘其為不當，並就原審已論斷者，泛言未論斷，
    暨就原審已論斷者，泛言適用法則錯誤，而非具體表明合於
    不適用法規、適用法規不當、或行政訴訟法第243條第2項所
    列各款之情形，難認對原判決之如何違背法令已有具體之指
    摘。依首開規定及說明，應認其上訴為不合法。又原審係依
    原審卷附經濟部商業司之商業登記資料，認奇美商行之營業
    項目包含「有機培養土」之批發，並無上訴意旨所稱不依證
    據認定情事，附此敘明。
三、據上論結，本件上訴為不合法。依行政訴訟法第249條第1項
    前段、第104條、民事訴訟法第95條、第78條，裁定如主文
    。
中　　華　　民　　國　　100　 年　　2　　 月　　24　　日
                    最高行政法院第四庭
                        審判長法官　黃　璽　君
                              法官　姜  素  娥
                              法官　林  文  舟
                              法官　陳  國  成
                              法官　楊　惠　欽

以  上  正  本  證  明  與  原  本  無  異
中　　華　　民　　國　　100　 年　　2　　 月　　24　　日
　　　　　　　　　　　　　　　書記官　張　雅　琴